臺灣高等法院民事判決　　　　　　　　 94年度上易字第210號
　　上 訴 人　甲　○
　　被上訴人　乙○○
上列當事人間請求侵權行為損害賠償事件，上訴人對於中華民國
93年12月31日臺灣臺北地方法院93年度訴字第4998號第一審判決
提起上訴，經本院於94年5月17日言詞辯論終結，判決如下：
    主      文
上訴駁回。
第二審訴訟費用由上訴人負擔。
    事      實
甲、上訴人方面：
一聲明：
(一)原判決不利上訴人部分廢棄。
(二)上開廢棄部分，被上訴人在第一審之訴駁回。
二陳述：除引用原判決記載相同者外，補稱略以：
(一)伊個性耿介，心地善良，因被上訴人平日於辦公場所顛倒事非
  、言詞尖銳、剛愎自用、推諉塞責，對伊充滿輕蔑，自訂不合
  理之規定，迫使伊接受，經伊向被上訴人反映，卻遭極度輕視
  眼光，令伊情緒承受極大壓迫，而脫口說出口頭禪，伊事後深
  覺行為欠妥，不僅於機關集會時向所有同仁及機關鞠躬表示歉
  意，接受機關處分，且誠心以送花、送卡片之方式向被上訴人
  道歉。
(二)伊擔任臺北市松山區里幹事10餘年，雖住公家宿舍，但有一棟
  市價約新台幣（下同）300萬元之房屋。又伊已離婚，子女雖
  由前妻監護，但前妻生活困苦，為低收入戶，而伊每月薪資約
  4萬3千元，目前與長子同住，每月需支出生活費、子女教育費
  2萬8千元，房貸1萬1千元，並不時需給付長期洗腎之年邁老母
  生活費，合計每月需支出約7、8萬元，已入不敷出，經常以現
  金卡舉債渡日。另伊家中兄弟多無固定收入，故以伊名義向銀
  行貸款220萬元，用來清償家中多年來積欠之債務。為此請鈞
  院酌減慰撫金之金額。
三證據：除援用原審提出者外，補提報告、財產證明、低收入戶
  證明書、診斷證明書、放款客戶還款繳息查詢單、放款相關貸
  放及保證資料查詢單、客戶借款及保證明細卡、客戶往來明細
  查詢、放款繳納單、信貸動用／繳款記錄查詢、客戶交易明細
  表、現金卡存款帳戶提存交易明細各1件，房貸動用／繳款記
  錄查詢、戶籍謄本各2件為證，並聲請訊問證人袁幼珍。
乙、被上訴人方面：
一聲明：上訴駁回。
二陳述：除與原判決記載相同者外，補稱略以：
(一)上訴人於93年3月17日上午10時20分許，在臺北市松山區公所
  以「臭婊子、婊子、幹你娘的、他媽的、臭你媽的」等語辱罵
  伊，當時洽公民眾眾多，伊因無法承受而離開現場，上訴人竟
  仍繼續辱罵，致伊遭同仁指指點點，名譽受有重大損害，內心
  受創甚鉅。嗣上訴人經臺灣臺北地方法院判決公然侮辱罪，科
  處罰金300元確定在案，並經臺北市松山區公所處分記過一次
  。
(二)伊先後擔任臺北市松山區里幹事及科員13年，於公務繁忙之餘
  仍力爭上游，參加升等考試以求得更高之名譽，足見伊對個人
  職司公職及名譽至感珍惜。而上訴人為資深之公務員，言行舉
  止本應為後輩表率，竟以三字經為其口頭禪，及「上有高堂老
  母、下有嗷嗷待哺之子女須撫養」、「有房貸壓力，所以無法
  支付6萬元損害賠償」等語辯解，至今不但不認錯，也不向伊
  道歉，僅曾於里幹事工作會報上向區○○○○○里○○○○道
  歉，故伊希望藉由判決讓上訴人得到教訓。
三證據：除援用原審提出者外，補提92年薦任升等考試准考證、
  各類所得扣繳暨免扣繳憑單各1件為證。
丙、本院依職權調閱臺灣臺北地方法院93年度簡字第2371號刑事
    全卷。
    理      由
一被上訴人起訴主張：上訴人於93年3月17日上午10時20分許，
  在臺北市松山區公所八樓民政課辦公大廳，以「臭婊子、婊子
  、幹你娘的、他媽的、臭你媽的」等語辱罵伊，當時洽公民眾
  眾多，伊因無法承受而離開現場，上訴人竟仍繼續辱罵，致伊
  遭同仁指指點點，名譽受有重大損害，內心受創甚鉅等情，依
  民法第184條、第195條之規定，求為命上訴人給付6萬元，及
  自起訴狀繕本送達上訴人之翌日即93年10月21日起至清償日止
  ，按年息百分之5計算之利息之判決（被上訴人於原審請求給
  付60萬元及判決，超過上開金部分業經判決敗訴確定）。
二上訴人則以：伊因被上訴人平日於辦公場所對伊輕蔑，自訂不
  合理之規定，迫使伊接受，經伊向被上訴人反映卻遭極度輕視
  眼光，令伊情緒承受極大壓迫，而脫口說出口頭禪，伊事後深
  覺行為欠妥，已向被上訴人、所有同仁及機關表示歉意；又伊
  已離婚，子女雖由前妻監護，但前妻生活困苦，為低收入戶，
  伊每月薪資約4萬3千元，每月需支出生活費、子女教育費、房
  貸，及長期洗腎之年邁老母生活費，已入不敷出，為此請酌減
  慰撫金之金額等語，資為抗辯。
三按故意或過失，不法侵害他人之權利者，負損害賠償責任，民
  法第184條第1項前段定有明文。查上訴人於93年3月17日上午
  10時20分許，在臺北市○○路○段692號8樓松山區公所民政課
  大廳，以「臭婊子、婊子、幹你娘的、他媽的、臭你媽的」等
  語辱罵被上訴人，上訴人因涉公然侮辱犯行，業經臺灣臺北地
  方法院93年度簡字第2371號刑事判決判處罰金銀元300元確定
  等情，業經證人袁幼珍證述極詳（見本院94年4月20日準備程
  序筆錄），且為兩造所是認，並經本院依職權調取上開刑事全
  卷核閱屬實，自堪信為真實。是依上開規定，上訴人前揭妨害
  被上訴人名譽之行為為侵權行為，應對被上訴人負損害賠償責
  任。
四次按不法侵害他人之名譽者，被害人雖非財產上之損害，亦得
  請求賠償相當之金額，民法第195條第1項亦有明定。而名譽被
  侵害者，關於非財產上之損害，加害人雖亦負賠償責任，但以
  相當之金額為限。所謂相當，應以實際加害情形與其名譽影響
  是否重大，及被害者之身分地位與加害人經濟狀況等關係定之
  （最高法院47年台上字第1221號判例參照）。至於對被害人名
  譽影響重大與否，應以客觀之社會價值衡量。查上訴人在臺北
  市松山區公所民政課大廳，以不堪入耳之言詞辱罵被上訴人，
  被上訴人之名譽及人格尊嚴因而受到貶損，精神上受有痛苦，
  自不待言，被上訴人因而請求上訴人賠償非財產上之損害，自
  非無據。本院審酌兩造為臺北市松山區公所同事，上訴人身為
  資深公務員，竟於上班時間在民眾洽公場所，以不堪入耳之言
  詞辱罵同為資深公務員之被上訴人，對被上訴人之名譽影響重
  大，而依兩造陳明，兩造均係專科畢業，每月薪資約4萬元，
  上訴人有價值300萬元之不動產1棟，但家庭負擔沉重等兩造之
  身分、地位、經濟能力，及被上訴人名譽所受損害之程度等一
  切情狀，認被上訴人請求非財產上損害之賠償6萬元尚非過當
  。
五綜上所述，被上訴人依侵權行為之法律關係請求上訴人賠償非
  財產上損害，為有理由，原判決命上訴人給付被上訴人6萬元
  ，及自起訴狀繕本送達上訴人之翌日即93年10月21日起至清償
  日止，按年息百分之5計算之利息，並依職權為假執行之宣告
  ，經核於法並無不合，上訴意旨聲明廢棄改判，為無理由，應
  予駁回。
六本件法律關係已經明確，兩造其餘陳述與證據，核無再予審酌
  必要，附此敘明。
七據上論結，本件上訴為無理由。依民事訴訟法第449條第1項、
  第78條，判決如主文。
中　　華　　民　　國　　94　　年　　5 　　月　　31　　日
                  民事第十庭審判長法　官  黃熙嫣
　　　　　　　　　　　      　　　法　官  劉清景
　　　　　　　　　　　        　　法　官  李昆曄
正本係照原本作成。
不得上訴。（未逾新台幣150萬元）
中　　華　　民　　國　　94　　年　　6 　　月　　3 　　日
　　　　　　　　　　　　　　　　　書記官  鎖瑞嶺
